最高法院刑事判決　　　　　　　一○○年度台上字第二○二號
上　訴　人　郭銘峰
　　　　　　許晉祥
上 列一 人
選任辯護人　呂翊丞律師
上列上訴人等因違反毒品危害防制條例案件，不服台灣高等法院
中華民國九十九年十月二十一日第二審判決（九十九年度上訴字
第二七八三號，起訴案號：台灣桃園地方法院檢察署九十七年度
偵字第二四四六七號），提起上訴，本院判決如下：
    主  文
上訴駁回。
    理  由
按刑事訴訟法第三百七十七條規定：上訴於第三審法院，非以判
決違背法令為理由，不得為之；是提起第三審上訴，應以原判決
違背法令為理由，係屬法定要件。如果上訴理由書狀並未依據卷
內訴訟資料具體指摘原判決不適用何種法則或如何適用不當，或
所指摘原判決違法情事，顯與法律規定得為第三審上訴理由之違
法情形不相適合時，均應認其上訴為違背法律上之程式，予以駁
回。上訴人郭銘峰上訴意旨略稱：(一)、本件扣案物品係民國九十
七年十一月十八日所查扣，與郭銘峰九十七年十月二十二日有無
犯罪行為，並無任何關聯性，原判決卻採為郭銘峰販賣犯行之佐
證，違反論理法則。(二)、九十七年十月二十二日下午二時三十七
分之監聽譯文，非「阿三」與郭銘峰之對話，而係許晉祥與郭銘
峰之對話，其內容除涉及金錢外，並無任何一般有關毒品交易「
種類」之術語出現，則該對話是否有關毒品交易之對話？或係許
晉祥代為收取「阿三」之欠款，均有可能。足見原判決事實認定
之基礎，實質上完全建立於被告或共犯之自白，缺乏堅實之佐證
，而與刑事訴訟法第一百五十六條第二項規定意旨有違。(三)、卷
附之監聽譯文，在九十七年十月二十二日，並無「阿三」向郭銘
峰購買毒品之對話出現，如何能認許晉祥向「阿三」所收取之金
錢，為購買毒品之款項？郭銘峰辯稱該款係「阿三」還伊之欠款
，非無可能。原審僅憑上訴人等於偵查中有瑕疵之自白，認上訴
人等有販賣海洛因犯行，其採證違背「嚴格證明原則」。(四)、「
阿三」之人所拿之款項，究為償還借款或購買毒品之費用，既有
未明，檢察官偵查時又未曾試圖傳、拘「阿三」或「阿松（麻瓜
）」之人到案，以釐清事實真相，原審亦未依職權試行調查釐清
，有應於審判期日調查之證據而未予調查之違法。(五)、許晉祥於
檢察官訊問時，先稱：「有拿毒品給阿三」，繼稱：「沒有拿毒
品給阿三」，究竟許晉祥當場有無交付毒品給阿三？何以其陳述
先後不符？原判決未予釐清論明，亦有可議。(六)、許晉祥稱：伊
收完錢後，郭銘峰就去買毒品，或稱：當日稍後會在同一地點，
將毒品交給購毒之人，然監聽譯文均未顯示相關情節。縱認郭銘
峰確委由許晉祥向「阿三」收取金錢，其後有交付毒品之事實，
然其收取四千元（新台幣，下同），卻交付五千元之海洛因，郭
銘峰認「沒關係」，其犯意應屬有償轉讓而非販賣。原審在無積
極證據足認上訴人等有營利之意圖與賺取差價之行為情形下，反
認上訴人等應舉證證明無獲利或賺取差價，亦不符被告不自證己
罪之原則。上訴人許晉祥上訴意旨亦略以：(一)、原判決除以許晉
祥及共犯郭銘峰之自白，為認定許晉祥販賣海洛因之唯一證據外
，並無其他足資證明該自白之犯罪事實確具有相當程度真實性之
證據，原審未詳查有何證據足證自白與事實相符，遽為不利許晉
祥之認定，其採證有違證據法則。(二)、依卷附九十七年十月二十
二日十四時三十七分上訴人等行動電話之通訊監察譯文內容觀之
，僅提及金錢一事，與毒品相關之事均未提及，如何認該通話與
販賣毒品有關。況該電話乃許晉祥與郭銘峰間之通話，非與「阿
三」間之通話，原判決在無其他更為積極之證據可資證明下，遽
以該通訊監察之內容擬制推測與毒品交易有關，有認定事實不憑
證據之違法。(三)、原判決對於證據之判斷，欠缺其合理性或適合
性而與事理顯相矛盾，即與經驗法則或論理法則有所違背。(四)、
由郭銘峰於第一審證述可知，許晉祥雖幫郭銘峰向阿三收錢，但
該款係郭銘峰與「阿三」間之消費借貸款項，與毒品交易無任何
關聯，而郭銘峰幫許晉祥車子加油及借許晉祥二、三千元，亦與
販賣毒品之代價無關，難認許晉祥有販賣海洛因之犯意聯絡與行
為分擔。(五)、原判決事實欄認定郭銘峰以其行動電話與許晉祥使
用之行動電話聯繫販毒事宜，理由欄卻謂與「阿三」聯繫販毒事
宜，有事實認定與理由說明不相符合之矛盾各等語。
惟查：證據之取捨與其證明力之判斷，以及事實有無之認定，屬
事實審法院之職權，苟其取捨證據與判斷證據證明力並不違背經
驗法則及論理法則，即不容任意指為違背法令，而執為第三審適
法之上訴理由。原判決綜合全案卷證資料，本於事實審法院之推
理作用，認上訴人等有其事實欄所載犯行，因而維持第一審關於
論處郭銘峰、許晉祥共同販賣第一級毒品（均累犯）罪刑部分之
判決，駁回檢察官及上訴人等在第二審關於此部分之上訴。已敘
明依憑郭銘峰於第一審偵、審中之自白，許晉祥於警詢、偵查中
之自白及其在偵查中以證人身分具結後向檢察官所為之證述，卷
附郭銘峰使用0000000000號行動電話與許晉祥使用0000000000號
行動電話監聽譯文、法務部調查局九十七年十二月十九日調科壹
字第09723045300、00000000000號鑑定書各一份，並在郭銘峰、
許晉祥身上查扣海洛因十六包、十二包等證據為綜合判斷之依據
，認上訴人等所為有販賣海洛因之自白與事實相符，得為證據之
理由。復就相關證據為取捨之說明，並對上訴人等嗣後否認販賣
海洛因，所辯各節如何係飾卸之詞，均不足採，詳加說明指駁。
所為論斷，俱有卷存證據資料可資覆按，非單以上訴人等之自白
為論罪之唯一證據。上訴人等上訴意旨徒憑己見，認本件缺乏積
極證據足證上訴人等有販賣海洛因犯行，指摘原判決僅憑上訴人
等有瑕疵之自白為論罪之唯一證據，採證違法云云，尚有誤會。
原判決又說明郭銘峰指示許晉祥向「阿三」之成年男子收取之四
千元係購毒費用一節，除據證人郭銘峰、許晉祥於偵查及聲請羈
押庭中證述明確，且許晉祥於偵查中亦證稱：伊代郭銘峰向他人
收取金錢，係因他人有向郭銘峰購買毒品，他人並未積欠郭銘峰
任何金錢等語；另依通訊監察譯文中九十七年十月二十二日十四
時三十七分許之通話內容：「Ａ（指許晉祥之行動電話發話）：
阿三哥你是『作』四千的還是五千的。」等語，亦與通常收取借
款之對話並不相符，而認該四千元非借款，乃郭銘峰指示許晉祥
向「阿三」收取四千元購毒價金及嗣後交付海洛因所為電話聯絡
之心證理由；而上訴人等迄未供出「阿三」之姓名、年籍，自無
從傳喚作證詰問，原判決復說明縱「阿三」未到案以證人身分接
受詰問，亦無礙於上訴人等有販賣海洛因犯行之認定。核事實審
法院採證認事職權之適法行使，上訴人等上訴意旨徒以前開通訊
監察譯文所顯示非上訴人等與「阿三」之通話，其內容亦無相關
毒品交易之情節，不能證明上訴人等有交付毒品之行為，無積極
證據足資證明上訴人等有販賣海洛因犯行云云，任意指摘原判決
採證違法，均非具體指摘之合法上訴第三審理由。上訴人等其他
上訴意旨，或就原審採證認事及對證據證明力判斷等職權之適法
行使，或對原判決已論斷明白之事項，任意指摘違背法令，或就
部分與事實認定及判決結果無影響之枝節問題，仍為單純事實之
爭辯，均與法律規定得為第三審上訴理由之違法情形不相適合。
應認上訴人等之上訴均違背法律上之程式，併予駁回。
據上論結，應依刑事訴訟法第三百九十五條前段，判決如主文。
中    華    民    國  一○○  年    一    月   十三   日
                      最高法院刑事第六庭
                          審判長法官  洪  文  章  
                                法官  王  居  財  
                                法官  郭  毓  洲  
                                法官  沈  揚  仁  
                                法官  林  秀  夫  
本件正本證明與原本無異
                                      書  記  官  
中    華    民    國  一○○  年    一    月   十八   日
                                                       s